臺灣桃園地方法院民事判決　　　　　　　　96年度婚字第46號
原　　　告　甲○○
被　　　告　乙○○
上列當事人間請求履行同居事件，於中華民國96年3 月27日言詞
辯論終結，本院判決如下：
    主  文
原告之訴駁回。
訴訟費用由原告負擔。
    事  實  及  理  由
一、原告起訴主張：兩造於民國86年10月31日結婚，並約定婚後
    以桃園縣平鎮市○○街5 巷26號共同住所，而被告並入境來
    臺同住，於95年1 月並取得臺灣國籍。詎被告自95年6 月間
    起即無故離家，伊雖屢次請其返回同住，但屢遭拒絕等情。
    爰依民法第1001條之規定，聲明求為：被告應與原告同居之
    判決。
二、被告則以：原告於94年2 月以降，開始會強行要求伊行房事
    ，倘伊不從，原告即會毆打伊，或以「討客兄」、通姦、外
    遇等足以毀人名節之言語辱罵伊，原告甚至於95年6 月間將
    伊趕出家門，伊始能貸款購屋另覓住所安身，嗣因伊向鈞院
    提起離婚訴訟後，原告為顧全面子，始提起本件履行同居之
    訴，惟伊既受此精神及身體上之痛苦，顯有不能與原告同居
    之正當理由等語資為抗辯，聲明求為駁回原告之訴。
三、本件原告主張兩造為夫妻，婚後並以桃園縣平鎮市○○街5
    巷26號為共同住所，而被告自95年6 月間起即離家而未與其
    同居生活等情，為被告所不爭執，則此部分事實，可堪認為
    真實。又原告請求被告履行同居，而被告則以有不能同居之
    正當理由為抗辯。經查：
(一)、按夫妻互負同居之義務。但有不能同居之正當理由者，不在
    此限，民法第1001條定有明文。所謂不能同居之正當理由，
    並不以遭受配偶慣行毆打為唯一要件，夫妻共同生活，一方
    苟未能受他方適當的尊重，致人格受嚴重損害，有分居必要
    時，即不得謂無不能同居之正當理由。
(二)、被告抗辯於94年2 月間起，原告即會對伊施以身體上之暴力
    行為，且會經常以通姦等侮辱性言詞辱罵伊等語，然原告則
    否認有施暴行為，並一再表示被告已在外結識男人幫忙購屋
    ，行為不軌，才不願意回家等語置辯，並提出登記在被告名
    下之土地及房屋（即坐落桃園縣平鎮市鎮991 地號土地
    及其上同段6105建號，即門牌號碼為桃園縣平鎮市○○路15
    8 號7 樓之建物，下稱系爭房地）登記謄本為憑，而依謄本
    上所載共同債務人為被告及名為王厚乾之男子，被告因而認
    原告確與該男子有不正當男女關係等語，惟就此，被告則表
    示係因不堪與原告同住，而另行幾乎以全額貸款購買所得，
    王厚乾僅為友人所介紹之保證人，且倘若無法繳付貸款時需
    將系爭房地移轉過戶給王厚乾等語，且於另案（即本院95年
    婚字第1016號兩造離婚案件）審理中亦提出系爭房地買賣契
    約書、所有權狀、借款契約、貸款擔保契約書及薪資證明為
    證，而證人即王厚乾亦於前述案件中到院證述屬實，而此在
    買賣房地而有向銀行貸款情形下，實屬交易常態，應屬可採
    ，況倘被告與王厚乾確實有不正常男女關係，則王厚乾豈會
    出名登記為債務人，又豈會由原告設定高於系爭房地價值之
    最高限額抵押，實有違常情，原告竟僅因王厚乾為被告作保
    而登記為共同債務人，即誣指2 人間有不正常男女關係，此
    外，則無法再提出任何證據以資證明被告離家原因或離家期
    間係與他人有不正常男女關係，自難認為真正。是被告主張
    迭遭原告以「討客兄」、通姦、外遇等言語侮辱等語，並非
    子虛，甚至於本案審理中，原告仍執此無確實憑據之理由指
    責被告，足見縱使被告離家後，原告仍對被告就婚姻生活中
    情感上之需求及應有之互動溝通，未能有相當之認識，以期
    用善意化解兩造間之衝突，反而一再以貶損被告之方式，指
    責被告與王厚乾，甚至暗指有其他金主支助等言詞，實足以
    嚴重導致被告人格名節受到損害，難期被告返家後能受到公
    正、理性之對待，揆諸上開說明，被告在原告能以適當尊重
    態度對待被告前，拒絕履行夫妻同居義務，自不得謂無不能
    同居之正當理由。從而，原告請求被告履行同居，即應予駁
    回。至於被告所指其餘共同生活時不堪與原告同居之情形，
    應前述調查結果，已堪認被告有正當理由，無法與原告同居
    ，則毋庸予以一一論駁，附此敘明。
四、據上論結：本件原告之訴為無理由，依民事訴訟法第78條，
    判決如主文。
中　　華　　民　　國　　96　　年　　4 　　月　　4 　　日
                        家事法庭  法　官  陳筱蓉
以上為正本係照原本作成
如對本判決上訴應於判決送達後20日內向本院提出上訴狀
中　　華　　民　　國　　96　　年　　4 　　月　　4 　　日
                                  書記官　陳今巾
